臺灣雲林地方法院民事簡易判決
                                    109年度虎簡字第185號
原      告  代號BL000-H108015   
訴訟代理人  甲男      真實姓名住所詳卷
被      告  鐘振榮  
訴訟代理人  林永山律師
上列當事人間因被告違反性騷擾防制法案件，原告提起刑事附帶
民事訴訟請求損害賠償，經本院刑事庭以109年度附民字第56號
裁定移送前來，本院於中華民國110年5月7日言詞辯論終結，本
院判決如下：
    主      文
被告應給付原告新臺幣玖萬參仟捌佰貳拾元，及自民國一百零九
年二月十九日起至清償日止，按週年利率百分之五計算之利息。
原告其餘之訴及其餘假執行之聲請均駁回。
訴訟費用由被告負擔百分之四十七，餘由原告負擔。
本判決原告勝訴部分得假執行。但被告如以新臺幣玖萬參仟捌佰
貳拾元為原告預供擔保後，得免為假執行。
    事實及理由
壹、按司法機關所製作必須公示之文書，不得揭露被害人之姓名
    、出生年月日、住居所及其他足資識別被害人身分之資訊，
    性侵害犯罪防治法第12條第2項定有明文。另按廣告物、出
    版品、廣播、電視、電子訊號、電腦網路或其他媒體，不得
    報導或記載性騷擾被害人之姓名或其他足資識別被害人身分
    之資訊，性騷擾防治法第12條前段亦有明定。又按性騷擾防
    治法所稱之性騷擾，不包含性侵害犯罪在內，此觀同法第2
    條規定自明。由是可知，性騷擾防治法並未設有如上揭性侵
    害犯罪防治法規範司法機關製作裁判文書應遮隱足資識別被
    害人身分資訊之規定，且因性騷擾行為與性侵害犯罪行為有
    別，亦無從逕援用該規定為性騷擾案件隱匿此類資訊之依據
    ；惟參酌性騷擾防治法第1條第1項「為防治性騷擾及保護被
    害人之權益」之立法目的，暨同法第12條保護性騷擾事件被
    害人之隱私、避免其受二度傷害之規範意旨（同法第12條立
    法理由參照），應認司法機關受理性騷擾案件，於製作裁判
    文書時，得依事件具體情節，暨斟酌被害人意願，於個案類
    推適用性侵害犯罪防治法第12條第2項之規定。經查，本件
    原告起訴主張被告涉犯性騷擾防治法，本院認本件判決應對
    原告身分予以保密，爰類推適用性侵害犯罪防治法第12條第
    2項之規定，不揭露足以識別原告身分之相關資訊，合先敘
    明。
貳、原告起訴主張：被告於民國108年7月3日下午，前往原告任
    職護理師之雲林縣某醫院（真實名稱地址詳卷，下稱本案醫
    院）就醫時，竟意圖性騷擾，於同日14時45分許，趁原告在
    院內第二診診間門口對其他病患解釋處方及預約掛號結束，
    欲轉身進入診間，不及防備之際，以手掌觸摸原告之臀、腰
    部位，以此方式對原告為性騷擾，原告飽受驚嚇，因而支出
    醫療費用新臺幣（下同）2,000元、截至109年2月5日之心理
    諮詢費28,800元，且因此2個月無法工作，以月薪35,000元
    為計算，受有70,000元之工作損失，並請求精神慰撫金100,
    000元，爰提起本件訴訟等語。並聲明：被告應給付原告200
    ,800元，及自起訴狀繕本送達翌日起至清償日止，按年利率
    百分之5計算之利息；訴訟費用由被告負擔；請准供擔保宣
    告假執行。
參、被告則以：被告具有身心障礙，領有身心障礙證明，陳述表
    達能力及行動能力較一般人為不足，當日前往本案醫院門診
    ，因原告未遇過被告，不知被告只要領取藥品無庸經醫師看
    診，原告未聽到被告數次呼喊，被告乃趁原告從門診出來時
    以手觸摸原告以告知，當時被告亦未看清原告面容，並非蓄
    意對原告性騷擾，主觀上無性騷擾之意圖及犯意，可能因被
    告長相致原告感到嫌惡，惟被告所為既與性無關，不能以原
    告主觀感受認定客觀事實，被告應僅有過失侵權行為。原告
    所請求醫藥費及心理諮詢費部分，均與本件無實質關連性，
    且許多門診、心理諮詢時間在數月之後，難認與本件有關；
    就心理諮詢費部分，原告未提出相關支出收據，自不可採；
    工作損失部分，原告並未提出任何證據佐證；精神慰撫金部
    分，原告請求實屬過高等語資為抗辯。並聲明：原告之訴駁
    回；訴訟費用由原告負擔；如受不利判決，願供擔保請准免
    於假執行宣告。
肆、本院之判斷：
一、原告為本案醫院之護理師，被告於108年7月3日下午，乘坐
    輪椅前往本案醫院就醫時，在院內第二診間門口，見原告在
    某診間外向他人解釋處方及預約掛號等事宜後欲返回診間，
    客觀上有以單手掌觸及原告腰部，並將健保卡交給原告，告
    知要拿藥等行為；原告對被告提起性騷擾之刑事告訴，經檢
    察官聲請簡易判決處刑，本院刑事庭認不宜以簡易判決處刑
    ，改依通常程序審理，以109年度易字第60號判決認被告犯
    性騷擾防治法第25條第1項之性騷擾罪，處有期徒刑3月，如
    易科罰金，以1,000元折算1日，被告不服提起上訴，經臺灣
    高等法院臺南分院以109年度上易字第428號以原審量刑過重
    為由撤銷原判決，改判處有期徒刑2月，如易科罰金，以1,0
    00元折算1日確定等事實，兩造未予爭執，並經本院調取上
    開刑事案件（下稱系爭刑事案件）偵查及一審刑事卷宗查核
    無訛，且有臺灣高等法院臺南分院109年度上易字第428號刑
    事判決附卷可參（見本院卷第67至78頁），此部分事實首堪
    認定。
二、被告固辯稱非蓄意對原告性騷擾，主觀上無性騷擾之意圖及
    犯意，僅屬過失侵害原告權利云云，惟查：
　㈠原告就其於前揭時、地遭被告性騷擾之事實，於系爭刑事案
    件之警詢、偵查及本院刑事庭審理時指訴明確【見臺灣雲林
    地方檢察署108年度偵字第5677號卷（下稱偵卷）第6至8、2
    3頁正反面、本院刑事庭109年度易字第60號卷（下稱本院刑
    卷）第113至130頁】，歷次證述內容一致，無明顯瑕疵可指
    ，核與證人陳昱嘉於系爭刑事案件之警詢、本院刑事庭審理
    時均證稱其於前揭時、地在場目擊被告觸摸原告臀部等主要
    情節相符（見偵卷第9至10頁、本院刑卷第131至141頁）；
    另經本院刑事庭勘驗現場監視器畫面，可見被告於案發時欲
    踏入診間之際，「旋又以逆時針方向轉回面對被告」等節，
    有本院刑事庭勘驗筆錄在卷可參（見本院刑卷第248頁），
    與原告所陳感受到其臀部及腰部被觸摸，轉身查看之情節相
    符，原告主張遭被告無故碰觸腰、臀部位乙情，非屬無據。
　㈡證人即案發當日與原告同診間之護理師乙女（真實姓名年籍
    詳本院刑卷）於本院刑事庭審理時證稱：當日經原告告知剛
    剛在發藥單的時候，後面有1位病人叫她，把手放在她的左
    邊腰臀中間，屁股上半部，當下沒有辦法反應，進來覺得被
    侵犯，之後原告就崩潰大哭，沒有辦法繼續上班，很少看到
    原告哭，沒有看過她像這樣情緒激動，案發後至少2個月沒
    看到原告，原告到目前為止都沒有再進入那個診間過。原告
    請假完回來伊也不敢問她，伊跟原告沒有討論過這個案子，
    怕又引起她情緒上創傷等語（見本院刑卷第231至239頁）；
    再參以原告案發後至精神科就診，經診斷有急性壓力反應、
    創傷後壓力症候群等症狀，且因此呈現憂鬱、焦慮、恐懼、
    食慾差、失眠、害怕、一直哭泣、想逃避情境等現象，有本
    案醫院出具之108年7月8日、8月7日、9月23日診斷證明書，
    及108年7月8日至109年3月2日間之本案醫院病歷（見臺灣雲
    林地方檢察署108年度偵字第5677號密卷第11至13頁、本院
    刑卷第66至89頁）附卷可稽，足徵原告於案發後即發生情緒
    激動、哭泣、無法繼續工作等情緒反應，事後亦有常見之創
    傷情緒反應，與原告主張相符，足以證明原告主張為真實。
　㈢按人體之臀、腰部位，乃人體隱私之處，觸摸腰部、臀部之
    舉措，一般亦認為有表示親密之意思，甚且在親密行為時屬
    於帶有性含意、性暗示之挑逗、調戲舉動，一般必須關係親
    密之家人或男友等受碰觸本人許可者，始能碰觸，非具有生
    活上親密交往之第三人，縱使與本人時有往來之長輩、友人
    ，多會遵守社交禮儀，避免碰觸他人上開部位。被告於系爭
    刑事案件偵審中自陳之智識程度及工作經驗（見本院刑卷第
    260至262頁)，且表明用手拍到原告腰部對她不禮貌，其願
    意道歉（見偵卷第28頁、本院刑卷第35頁)，依被告之智識
    程度、生活工作經驗及其知悉用手拍他人腰部係不禮貌之行
    為等情以觀，被告對女性臀部及腰部本非得任人隨意觸摸之
    部位，而觸摸臀部及腰部之舉措，一般亦認為有表示親密之
    意思，甚且在親密行為時屬於帶有性含意、性暗示之挑逗、
    調戲舉動，是若未經本人同意而就上開部位為不當之碰觸、
    撫摸，足以引起本人之嫌惡感等節，自難諉為不知；何況兩
    造係素不相識之陌生人，縱被告乘坐輪椅行動不便，其欲將
    健保卡交付原告以拿藥，仍可以呼喊、發出聲響、以健保卡
    或徒手碰觸、輕拍、輕點原告之手臂、上背部，被告卻捨此
    不為，反趁原告背對其不及抗拒之際，出其不意伸手撫摸原
    告之臀、腰部，引起原告之不快、嫌惡感，被告意在性騷擾
    ，至為明確。至被告是否有看清原告面容，與其是否會決意
    對原告進行性騷擾，本無絕對之關聯，而本院已敘述被告明
    知不得無故不當碰觸他人腰臀部位，且明明可以其他舉措達
    致引起原告注意以拿藥之目的，仍碰觸原告腰臀，主觀上顯
    係基於性騷擾之犯意為之，自非僅以原告主觀感受認定客觀
    事實，被告此部分所辯，並無可採。
　㈣被告於系爭刑事案件，亦經認定犯性騷擾防治法第25條第1項
    之性騷擾罪有罪確定，業如前述，與本院之認定相同。
　㈤綜上，本件被告係於案發當時基於性騷擾意圖，乘原告不及
    抗拒，以手部觸摸原告腰部及臀部等身體隱私處之方式，故
    意對原告為性騷擾行為，而非過失為之，應堪認定。準此，
    被告應對原告構成故意侵權行為，自應對原告負損害賠償責
    任。
三、按因故意或過失，不法侵害他人之權利者，負損害賠償責任
    ，民法第184條第1項前段定有明文。次按對他人為性騷擾者
    ，負損害賠償責任。前項情形，雖非財產上之損害，亦得請
    求賠償相當之金額，其名譽被侵害者，並得請求回復名譽之
    適當處分，性騷擾防治法第9條有明文規定。另不法侵害他
    人之身體或健康者，對於被害人因此喪失或減少勞動能力或
    增加生活上之需要時，應負損害賠償責任；不法侵害他人之
    身體、健康、名譽、自由、信用、隱私、貞操，或不法侵害
    其他人格法益而情節重大者，被害人雖非財產上之損害，亦
    得請求賠償相當之金額，民法第193條第1項、第195條第1項
    前段亦有明文規定。本件被告以上開性騷擾行為故意侵害原
    告之權利，應負損害賠償責任，茲就原告各項請求及金額有
    無理由逐項審酌如下：
  ㈠醫藥費部分：原告主張因遭受被告性騷擾後就醫治療，支出
    醫藥費2,000元，被告拒絕給付，並以許多門診時間在數月
    之後，與本件無關連性等語置辯。經核閱原告所提門診醫療
    費用收據（見附民卷第7至15頁），原告合計支出醫療費用
    （含證書費）1,976元，就診時間係自108年7月8日至109年1
    月6日，看診科別為精神部及環境暨職業醫學部，距離案發
    時間最久者僅半年左右，非相隔甚遠，另核以原告上開診斷
    證明書及病歷內容，其經醫師診斷有急性壓力反應、創傷後
    壓力症候群等病症，此期間就診內容亦與本件就職中遭被告
    性騷擾及因此所產生之情緒反應均有關連，堪認被告不法侵
    權行為與原告需就醫治療間具有相當因果關係，是原告請求
    被告給付醫藥費，於1,976元之範圍內為有理由，逾此部分
    之請求即屬無據。
  ㈡心理諮詢費部分：原告主張本件事發後需接受心理諮詢，截
    至109年2月5日，共支出心理諮詢費28,800元，被告拒絕給
    付，並以許多諮詢時間在數月之後，與本件無關連性，原告
    亦未提出任何單據等語置辯。本院經向原告接受心理諮詢之
    財團法人勵馨社會福利事業基金會（下稱勵馨基金會）函詢
    依原告具體諮商情況評估其因遭受性騷擾之事，諮商頻率、
    總次數以幾次為必要，惟勵馨基金會函復於徵詢原告意願後
    ，原告僅同意提供諮商次數證明，自108年8月14日至109年1
    0月16日為44次等情，有本院109年10月27日馨中字第109009
    0166號函文及所附勵馨基金會附設台中市私立蒲公英諮商輔
    導中心心理諮商受理證明可參（見本院卷第51至53頁）；然
    經核閱本院刑事庭向勵馨基金會調閱之原告諮商摘要（見本
    院刑事庭109年度易字第60號密卷第73至95頁），可知於第1
    次至第12次諮商，確在處理原告因醫院性騷擾事件所帶來的
    衝擊與影響、無法回到職場之挫折感受及回到職場後情緒調
    適及適應等事宜，與被告性騷擾行為具有實質關連，第13次
    以後之諮商內容，即難認與本件被告侵權行為有直接關連性
    （本院既認無直接關連性，因屬原告隱私，不予揭露實際內
    容），無從認定第13次以後之諮商費用屬本件侵權行為所生
    必要費用，是原告應僅得就第1至12次諮商所負擔之費用為
    請求；又原告接受第1次至第12次諮商，每次諮商金額為1,2
    00元，惟勵馨基金會綜合考量原告具體情況，申請主管機關
    補助及由基金會墊付部分款項，允原告部分負擔，其中第1
    次至第12次諮商均無自行負擔金額，由相關補助支等情應，
    有勵馨基金會110年4月7日馨中字第1100090067號函文所附
    蒲公英諮商輔導中心諮商服務總表可查（見本院卷第119至1
    22頁），是原告既未能舉證其全部之諮商內容均與本件被告
    侵權行為具有關連性，又未能證明其中屬必要者即第1次至
    第12次有支出自行負擔金額，則其請求被告給付心理諮詢費
    28,800元，並無理由，不應准許。
  ㈢工作損失部分：原告另主張因遭受被告性騷擾2個月無法工作
    ，受有工作損失70,000元，並提出本案醫院個人差假查詢結
    果、所得扣繳暨免扣繳憑單、本案醫院在職證明為憑，被告
    則拒絕給付。經本院核閱原告上開108年7月8日診斷證明書
    ，醫師囑言原告因急性壓力反應，呈現憂鬱、焦慮、恐懼、
    食慾差、失眠等現象，目前接受治療中，宜休養1個月；108
    年8月7日診斷證明書部分，醫師囑言原告因創傷後壓力症候
    群，呈現憂鬱、焦慮、恐懼、食慾差、失眠等現象，目前接
    受治療中，最近症狀惡化，宜休養1個月，應認原告自案發
    後至108年9月6日期間，皆因遭受被告性騷擾產生之情緒反
    應不宜上班，確有工作能力減損之情形。惟原告係從事本案
    醫院護理師，領取固定薪水，並非按實際工作日數或月份領
    取薪資之工作性質，其主張以每月全額薪資35,000元計算工
    作損失，尚有不當；參以上開原告所提出之個人差假查詢結
    果，108年7月4日至108年9月6日間請假之假別為公傷假18日
    、病假25日（含7月之5日、8月之15日、9月之5日），再衡
    以本案醫院以110年3月23日函文（文號隱匿）函復稱原告公
    傷假18日依勞動請假規則第6條及勞動基準法第59條第2款規
    定不予扣薪，另依勞工請假規則第4條規定，7月病假5天收
    回薪資2,353元、8月病假15天收回薪資7,060元、9月病假5
    天收回薪資2,431元，共計11,844元等情（見本院卷第117頁
    ），應以此計算原告因本件被告侵權行為所受勞動能力減損
    之金額，是原告請求工作收入損失，於11,844元內有理由，
    逾此部分則無所據。
  ㈣精神慰撫金部分：按慰藉金核給之標準固與財產上損害之計
    算不同，然非不可斟酌雙方身分資力與加害程度，及其他各
    種情形核定相當之數額（最高法院51年度台上字第223號判
    決意旨參照）。亦即非財產上損害賠償，應以實際加害之情
    形、加害之程度、被害人所受精神上痛苦之程度、賠償權利
    人之身分、地位、經濟能力綜合判斷之。本件被告所為構成
    不法侵權行為，侵害原告身體自主權之人格法益，情節重大
    ，造成原告精神上痛苦，原告自得請求被告賠償精神慰撫金
    。本院審酌被告係於原告擔任護理師之工作期間，對原告為
    性騷擾侵權行為，致原告受有相當衝擊，影響其正常上班工
    作之能力，所受精神上傷害遲遲未能平復，暨參酌兩造於本
    院審理時、被告於系爭刑事案件審理時所陳報之各自學歷、
    職業、家庭及經濟狀況（見本院卷第65至66頁、本院刑卷第
    260至262頁，均屬個人隱私，僅予參酌，不予揭露）及被告
    提出之中華民國身心障礙證明、低收入戶證明書、診斷證明
    書（見本院卷第87至93頁），暨本院依職權調取之稅務電子
    閘門財產所得調件明細表（見本院卷第37至47頁、本院密卷
    存置袋內）等被告加害情形、所造成原告痛苦程度、兩造身
    分、地位、經濟狀況等一切情狀，認原告請求慰撫金，以8
    萬元為允當，逾此部分之請求，並無理由。
  ㈤綜上，本件原告損害之金額應為93,820元（計算式：1,976元
    ＋11,844元＋80,000元＝93,820元）。
四、給付無確定期限者，債務人於債權人得請求給付時，經其催
    告而未為給付，自受催告時起，負遲延責任，其經債權人起
    訴而送達訴狀，或依督促程序送達支付命令，或為其他相類
    之行為者，與催告有同一之效力；又遲延之債務，以支付金
    錢為標的者，債權人得請求依法定利率計算之遲延利息；應
    付利息之債務，其利率未經約定，亦無法律可據者，週年利
    率為百分之5，民法第229條第2項、第233條第1項前段、第2
    03條分別定有明文。本件原告請求被告損害賠償，並未定有
    給付期限，而本件起訴狀繕本係於109年2月18日送達被告，
    有送達證書可稽（見本院附民卷第17頁），是原告請求自起
    訴狀繕本送達翌日即109年2月19日起至清償日止，按週年利
    率百分之5計算之法定遲延利息，亦屬有據。
伍、從而，原告依性騷擾防治法、侵權行為之法律關係，請求被
    告給付93,820元，及自109年2月19日起至清償日止，按週年
    利率百分之5計算之利息，為有理由，應予准許；逾此範圍
    之請求，則無理由，應予駁回。
陸、本件原告勝訴部分，係適用簡易程序所為被告敗訴之判決，
    依民事訴訟法第389條第1項第3款規定，應依職權宣告假執
    行，原告聲請供擔保准予假執行，核無必要；又依同法第39
    2條第2項，依被告聲請，宣告被告如預供擔保，免為假執行
    。
柒、本件事證已臻明確，兩造其餘攻擊防禦方法及所舉證據，經
    審酌結果，與本件判決結論均無影響，爰不一一論述，附此
    敘明。
捌、本件係刑事附帶民事訴訟，而由本院刑事庭移送民事庭，依
    法不須徵收裁判，且至本件言詞辯論終結時，亦未增生其他
    訴訟費用。本院依民事訴訟法第79條規定，依兩造勝敗比例
    ，諭知訴訟費用負擔之比例，以備將來如有訴訟費用發生時
    ，得以確定其數額。
中　　華　　民　　國　　110 　年　　5 　　月　　21　　日
                  虎尾簡易庭  法  官　黃麗文
以上正本係照原本作成。
如不服本判決，須於判決送達後20日內向本庭（臺灣雲林地方法
院虎尾簡易庭）提出上訴狀。（須按他造當事人之人數附繕本）
。
中　　華　　民　　國　　110 　年　　5 　　月　　21　　日
                              書記官 曾鈺仁